最高法院刑事裁定　　　　　　　　　　111年度台抗字第557號
抗　告　人　林政輝




上列抗告人因違反毒品危害防制條例案件，不服臺灣高等法院高
雄分院中華民國111年3月23日延長羈押之裁定（110 年度上訴字
第983號），提起抗告，本院裁定如下：
    主  文
抗告駁回。
    理  由
一、本件原裁定以抗告人即被告林政輝（下稱抗告人）因製造第
    二級毒品案件，經原審訊問後認犯罪嫌疑重大，有刑事訴訟
    法第101條第1項第1款、第3款情形，非予羈押顯難進行審判
    ，而有羈押之必要，乃於民國110 年10月29日執行羈押。嗣
    於3個月羈押期限屆滿（即111年1 月29日）前，原審法院以
    有繼續執行羈押之必要而裁定延長羈押2月；其後2個月延長
    羈押期間於同年3 月29日屆滿前，又以抗告人羈押原因依然
    存在，認有繼續羈押之必要，因而裁定再延長羈押2 月，經
    核於法尚無違誤。
二、抗告人抗告意旨略以：本件伊所犯製造第二級毒品罪，業經
    原審量處有期徒刑3年6月，顯非量處有期徒刑5 年以上之重
    罪，縱伊提起第三審上訴，亦無勾串之虞；且本件於偵查中
    曾具保繳納新臺幣（下同）10萬元，並未接獲沒入保證金之
    裁定，足以保全抗告人日後遵期到庭接受審判或執行，並無
    延長羈押之必要，爰依法提起抗告，請求撤銷原裁定云云。
三、惟法院對被告執行羈押，本質上係為使訴訟程序得以順利進
    行，或為保全證據或對被告刑罰之執行目的，而對被告所實
    施之剝奪人身自由強制處分。而刑事被告經法官訊問後認為
    犯罪嫌疑重大，而逃亡或有事實足認為有逃亡之虞，或有事
    實足認為有湮滅、偽造、變造證據或勾串共犯或證人之虞者
    ，或所犯為死刑、無期徒刑或最輕本刑為5 年以上有期徒刑
    之罪等情形之一者，非予羈押，顯難進行追訴、審判或執行
    者，得羈押之，刑事訴訟法第101條第1項定有明文。是法院
    羈押時即應審酌被告犯罪嫌疑是否重大、是否具有前述刑事
    訴訟法第101條第1項各款情事，以及是否有非予羈押，顯難
    進行追訴、審判或執行之必要情事等3 項要件，依卷內具體
    事證予以斟酌後，始決定有無羈押之必要性；且被告有無羈
    押之必要，法院自得按照訴訟進行程度，就具體個案情節予
    以斟酌決定。本件抗告人所涉犯製造第二級毒品罪嫌，係最
    輕本刑5年以上之罪，且經原審判決有罪，並量處有期徒刑3
    年6 月。參諸遭判處重刑者，其逃匿以規避審判程序進行及
    刑罰執行之可能性甚高，若僅命其具保、責付或限制住居等
    侵害較小之手段，均不足以確保審判或執行程序之順利進行
    。原審於訊問抗告人後，經綜合斟酌卷內等客觀具體事證資
    料，並兼顧實體真實之發現等因素，認抗告人經判處重刑，
    有相當理由及事實足認其有逃亡之虞，而有刑事訴訟法第10
    1條第1項第1款、第3款之事由，非予羈押，顯難進行審判或
    執行，有羈押之必要，而裁定延長羈押，經核於法尚無違誤
    ，要不能以原審未以羈押以外之其他處分作為羈押之替代，
    而指原審延長羈押裁定為違法。至於抗告人本件若果曾於偵
    查中經具保停止羈押，其保證金未經裁定沒入，復經法院裁
    定羈押，自得依法聲請退保，自不待言。本件抗告人抗告意
    旨徒執前詞，任意指摘原裁定不當，其抗告自難認為有理由
    ，應予駁回。
據上論結，應依刑事訴訟法第412條，裁定如主文。
中    華    民    國   111    年    5     月    5     日
                  刑事第一庭審判長法  官  郭  毓  洲  
                                  法  官  林  靜  芬  
                                  法  官  蔡  憲  德  
                                  法  官  朱  瑞  娟  
                                  法  官  林  英  志  
本件正本證明與原本無異
                                  書記官
中    華    民    國   111    年    5     月    11    日